【裁判字號】    96,上訴,320
【裁判日期】    970327
【裁判案由】    違反毒品危害防制條例
【裁判全文】
臺灣高等法院花蓮分院刑事判決         96年度上訴字第320號
上  訴  人  臺灣花蓮地方法院檢察署檢察官
被      告  甲○○
                   （現另案於臺灣花蓮監獄執行中）
選任辯護人  魏辰州律師
上列上訴人因被告違反毒品危害防制條例案件，不服臺灣花蓮地
方法院96年度訴字第299號中華民國96年9月25日第一審判決（起
訴案號：臺灣花蓮地方法院檢察署96年度偵字第2788號），提起
上訴，本院判決如下：
    主  文
原判決撤銷。
甲○○販賣第二級毒品，累犯，處有期徒刑柒年貳月，販賣毒品
所得共計新臺幣仟元沒收，如全部或一部不能沒收時，以其財
產抵償之。
    事  實
一、甲○○前曾於民國93年間因違反毒品危害防制條例案件，經
    臺灣花蓮地方法院先後於93年4月30日、同年11月12日分別
    以93年度易字第21號、93年度訴字第215號各判處應執行有
    期徒刑1年1月、有期徒刑11月確定，上開二判決經合併執行
    後，甫於95年7月27日因假釋期滿執行完畢。詎猶不知悔改
    ，竟基於意圖營利販賣第二級毒品安非他命之概括犯意，於
    96年3月間向張瑞隆購入安非他命後，隨於96年3月間某日上
    午、中午及晚間某時，經其友人丙○○以0000000000號行動
    電話與其0000000000號行動電話連絡表示欲購買第二級毒品
    安非他命後，甲○○均隨於10分鐘內，在其位於花蓮縣瑞穗
    鄉○○路91號住處附近及同鄉拿貝地等處，3次以新臺幣（
    下同）1000元之代價，販賣第二級毒品安非他命予丙○○，
    因此獲取販賣毒品所得3000元。嗣於經警於96年6月7日下午
    17時55分許，持臺灣花蓮地方法院法官所核發搜索票至甲○○位於花蓮縣瑞穗鄉○○路91號居處，搜得非其所有供販賣
    所用之安非他命殘渣袋1只、吸管1支，並循線查獲上情。
二、案經花蓮縣警察局玉里分局移送臺灣花蓮地方法院檢察署檢
    察官偵查起訴。
    理  由
壹、證據能力方面：
一、按依法院組織法第60條及刑事訴訟法第228條至第231條之1
    規定，檢察官職司犯罪偵查權，其於偵查中為蒐集調查被告
    之犯罪證據而為偵查權之實施，除法有明文者外，本不拘一
    定之形式，關於訊問證人，法亦無明文必須使被告在場並使
    其有詰問之機會，其在尚不知被告為何人之偵查階段，益無
    使被告在場並賦予詰問證人之可能；況刑事訴訟法採證據裁
    判主義，所有供證明犯罪所用證據，均須於審判中踐行調查
    （包含證人之交互詰問）、辯論程序，始得採為斷罪之資料
    ，亦不致有侵犯法律對被告人權保障之虞。是刑事訴訟法所
    規定傳聞法則之例外，其中就被告以外之人於偵查中向檢察
    官所為之陳述，因檢察官代表國家偵查犯罪時，原則上當能
    遵守法定程序，被告以外之人如有具結能力，並經依法具結
    以擔保其係據實陳述者，依第159條之1第2項規定「除顯有
    不可信之情況者外」，應得為證據（最高法院97年度台上字
    第93號判決參酌）
二、查，證人丙○○於96年6月29日檢察官偵訊時，係經檢察官
    告以具結義務及偽證處罰，並命其朗讀結文後具結始為陳述
    等，有該日偵查筆錄及證人結文在卷可憑（偵查卷第23、26
    頁），是證人丙○○既係於負擔偽證罪之處罰心理下證述，
    並以具結擔保其供述之真實性，又無受其他不當外力干擾之
    情形，則其於偵查中在檢察官面前具結所為之證述，顯查無
    顯然不可信之情況，依上開刑事訴訟法第159條之1第2項規
    定，已得為證據。況，證人丙○○於本院審理中亦以證人身
    分具結後，經檢察官、辯護人踐行交互詰問程序，且賦予被
    告對質詰問，從而證人丙○○偵查中之證言，依上開最高法
    院判決意旨更亦得採為斷罪之資料。
三、至被告辯護人固於本院準備程序中爭執證人丙○○警詢筆錄
    之證據能力（本院卷第54頁），但本院並將之未採為認定被
    告犯罪事實之證據，是就其證據能力之有無，本院自無加論
    斷之必要，併此說明。
貳、實體方面：
一、認定犯罪事實所憑之證據及理由
(一)被告向張瑞隆購入第二級毒品安非他命後，於上開時地每次
    以1千元之代價，販賣第二級毒品安非他命予丙○○計3次等
    事實，業據被告甲○○於原審審理時坦承不諱（原審卷第41
    頁、第66頁）。
(二)證人丙○○於96年6月29日檢察官偵查時具結證稱：其向被
    告買過3次安非他命，時間在今年3月左右，其都是用其0000
    000000號行動電話打給被告0000000000號電話，告訴他其要
    買男的，就是指安非他命，之後被告會再打電話叫其到指定
    的地方，通常約在被告瑞美住處旁或拿貝地交易，均一手交
    錢一手交貨，伊每次都是買1小包1千元的安非他命，這3次
    交易都只有其和被告在場等情綦詳（詳偵查卷第23、24頁）
    ，於本院審理時亦具結證述：其在96年3月某日早上、中午
    、晚上，各與被告電話連絡，向被告稱要調安非他命後，約
    10分鐘內，其可以到約定地點，2次在被告住處樓下，1次在
    瑞穗拿貝地，拿到安非他命，而其每次均交付被告1千元等
    語無訛（詳本院卷第118頁、第119頁）。
(三)又販賣毒品乃違法行為，交易雙方類皆以隱匿秘密之方式而
    為，且毒品無公定價格，每次購買價量，隨時可能依雙方關
    係深淺、資力、需求量及對行情之認知、來源是否充裕、查
    緝是否嚴緊、被告查獲時供述來源對象之可能性風險等因素
    之評估，因而異其標準，機動調整，非可一概而論。且所謂
    「意圖」，即犯罪之目的，原則上不以發生特定結果為必要
    ，祇須有營利之意圖為已足，原不以買賤賣貴而從中得利為
    必要（最高法院97年度台上字第1012號、第676號判決參酌
    ）。被告甲○○於丙○○每次表示要購買安非他命毒品後，
    均隨於10分鐘內於約定地點交付，則若無任何利潤可圖，當
    無甘冒被查緝而觸重刑之危險，如此積極「隨叫即送」，謂
    其毫無任何利益，孰能置信。故被告於向張瑞隆購入毒品安
    非他命後，再販售予丙○○，應有營利之意圖至明。
(三)綜上，本件事證明確，被告犯行堪以認定。
二、被告辯解不可採之理由：
(一)被告於本院否認有何販賣第二級毒品安非他命之犯行，辯稱
    ：伊僅基於朋友之誼，每次均是代丙○○向張瑞隆調取安非
    他命，丙○○交錢給伊後，伊才向張瑞隆買，並非伊販賣云
    云。
(二)惟查：
  (1)被告所辯稱：丙○○交錢給伊後，伊才向張瑞隆買云云，與
    其於原審審理中所稱：丙○○打電話給伊告稱需安非他命後
    ，伊就聯絡友人張瑞隆，叫張瑞隆到伊那邊，伊再向他拿安
    非他命，再拿去給丙○○，再將丙○○交付給伊的錢交給張
    瑞隆云云（原審卷第18頁）先後不符，是其所辯伊是持丙○○所交付款項向張瑞隆購買云云，已難採信。再證人丙○○
    每次與被告電話連絡，向被告稱需安非他命後，約10分鐘內
    ，其即可至與被告約定之地點交易安非他命等情，業據證人
    丙○○證述如上，且被告就此情節亦無異詞。則被告於如此
    短之時間，如何即可與張瑞隆連繫，張瑞隆何以得隨即到場
    ？所辯顯有悖常理。
  (2)至證人丙○○於本院審理時雖稱其係請被告幫其調安非他命
    ，這三次其都有看到該拿安非他命來的人，其將錢交給被告
    ，被告即交給拿安非他命來的人，而被告從拿安非他命來的
    手上接過安非他命直接交給其云云（本院卷第117頁）。然
    綜觀證人丙○○於本院審理時先後所供稱：（受命法官問：
    拿安非他命時，有其他人在場，該人與你距離為何？）我開
    車過去，他就在我在旁邊，因對方也開車，車子併停在我旁
    邊，當時被告也在對方車上，被告是在車上把錢交給對方，
    對方也在車上把安非他命交給被告；（受命法官問：何以於
    偵查中指稱只有你跟被告在場？）當時只有我跟被告在場；
    （問：為何剛剛說有第三個人？）可是被告有走出他家範圍
    ，然後去找我不認識那個人拿東西給我，當時我去他家時，
    不知道他有朋友在房間，他旁邊有人我不曉得，當時事實上
    只有我們二個人在被告家；（問：為何剛才說拿安非他命時
    有其他人在場？）是在被告家樓下客廳拿安非他命；（問：
    你剛剛說你開車跟對方開車停在相隔一個肩膀的距離拿安非
    他命？）那時我們都在被告家，我在被告家叫被告幫我調安
    非他命，他家事實上有誰我不知道，在拿貝地是我下車去拿
    的，另外二次是在被告家拿的，不是在車上云云（詳本院卷
    第118頁至120頁）。是證人丙○○於本院審理時就被告與該
    不認識之人如何交易安非他命，究竟在何處交易，及證人本
    身與被告交易安非他命時，究有無第三人在場等節，前後陳
    詞反覆矛盾，其係為事後附合被告說詞而為虛偽供述至為明
    顯，是其前開證述自委無可取，不足為被告有利之認定。應
    以證人丙○○於偵查中所證稱其與被告交易安非他命時，並
    無其他人在場為可採。
  (3)綜上，本件應係被告先向張瑞隆購入安非他命後，迨丙○○
    3次以電話與被告連絡後，被告即以先前所購入之安非他命
    販賣予丙○○無疑。是被告辯稱係丙○○每次向其表示需安
    非他命時，其始向張瑞隆調取，非其販賣云云，均屬事後諉
    責之詞，難以採信。
二、論罪之理由：
(一)核被告所為，係犯毒品危害防制條例第4條第2項之販賣第2
    級毒品罪。又按刑事法若干犯罪行為態樣，本質上原具有反
    覆、延續實行之特徵，立法時既予特別歸類，定為犯罪構成
    要件之行為要素，則行為人基於概括之犯意，在密切接近之
    一定時、地持續實行之複次行為，倘依社會通念，於客觀上
    認為符合一個反覆、延續性之行為觀念者，於刑法評價上，
    即應僅成立一罪。學理上所稱「集合犯」之職業性、營業性
    或收集性等具有重複特質之犯罪均屬之，例如經營、從事業
    務、收集、販賣、製造、散布等行為概念者是（最高法院95
    年度台上字第1079號、第4686號判決意旨參照）。查本件被
    告於同日早、午、晚，3次販賣毒品安非他命予同一友人丙○○，且所販賣安非他命之交易地點，亦均在其位於花蓮縣
    瑞穗鄉住處附近，取得毒品來源及販賣毒品之金額又均屬相
    同，顯係在密切接近之一定時、地持續實行之複次行為，其
    顯係基於意圖意營利販賣毒品之概括犯意，且參以販賣行為
    之概念，本質亦具有反覆一再實行之複數行為特徵，是依上
    開最高法院判決意旨，本件被告3次販賣第二級毒品安非命
    予丙○○之行為，應屬學理上所稱集合犯，而為包括之一罪
    。公訴意旨認被告3次販賣安非他命予丙○○之犯行，犯意
    各別，行為互異，應分論併罰，容有誤會，附此敘明。且被
    告既係先向張瑞隆購入安非他命後，迨丙○○電話連繫與其
    購買後，其始將先前販入之安非他命販售予丙○○，已認定
    如上，則張瑞隆應屬被告毒品來源之上手，就被告販賣予丙○○部分，應係被告個人行為，難認張瑞隆知悉或與被告有
    何犯意聯絡，公訴檢察官於原審審理謂被告與張瑞隆係屬共
    同正犯云云（原審卷第41頁），亦有誤解，併此說明。
(二)被告前於93年間因違反毒品危害防制條例案件，經臺灣花蓮
    地方法院先後於93年4月30日、同年11月12日分別以93年度
    易字第21號、93年度訴字第215號各判處應執行有期徒刑1年
    1月、有期徒刑11月確定，上開二判決經合併執行後，於95
    年7月27日因假釋期滿執行完畢，有臺灣高等法院被告前案
    紀錄表各1份在卷可按，其於5年以內，故意再犯本件有期徒
    刑以上之罪，為累犯，就法定本刑有期徒刑及罰金部分應依
    刑法第47條第1項規定加重其刑（至無期徒刑部分依刑法第
    65條第1項規定不得加重）。
三、撤銷改判之理由：
(一)原審認被告犯罪明確，予以論罪科刑，固非無見，惟查：臺
    灣花蓮地方法院檢察署移送併辦之96年度偵字第3567號偵查
    案件，其移送意旨所指被告另於96年5月底或6月初販賣第二
    級毒品予丁○○1次部分，與本件經起訴而論罪之犯罪事實
    非屬集合犯，無何實質上或裁判上一罪關係（詳後述），當
    非起訴效力所及，且既未據起訴，依刑事訴訟法第268條規
    定，法院自不得加以審判。乃原審竟就前開移送併辦部分誤
    與起訴部分亦有集合犯之裁判上一罪關係，而併予論罪科刑
    ，顯有就未受請求之事項予以判決之違法。檢察官上訴意旨
    指稱被告販賣毒品安非他命予丙○○3次部分應屬數罪併罰
    ，固有未合，但認販賣毒品安非他命予丁○○部分與販賣予
    丙○○部分並無集合犯之關係，則非無據，其此部分上訴為
    有理由。是原審判決既有可議即無可維持，本院自應撤銷改
    判。
(二)爰審酌被告前有多次毒品等前科紀錄，素行不良，其本身不
    僅有施用毒品之惡習，此間竟又進一步從事販賣毒品安非他
    命予他人施用之行為，對於社會治安及國民健康之危害不輕
    ，復參酌其犯罪之手段、動機、目的、次數，以及曾於原審
    坦承犯行，犯後態度尚屬良好等一切情狀，量處如主文所示
    之刑。另被告3次販賣第2級毒品所得共計3千元，此部分財
    物雖未經扣案，仍應依毒品危害防制條例第19條第1項規定
    ，併予宣告沒收，如全部或一部不能沒收時，以其財產抵償
    之。至扣案之安非他命殘渣袋1只、吸管1支，係被告所有供
    其本身施用安非他命所用之物，業據其供承在卷，且依卷內
    事證並無從證明係其供本件販賣安非他命所用之物，爰不另
    予宣告沒收，末此敘明。
、退併辦部分：
一、臺灣花蓮地方法院檢察署移送原審併辦之96年度偵字第3567
    號偵查案件，其移送意旨以：被告甲○○基於販賣第級二毒
    品安非他命之單一行為決意，於96年5月下旬至6月初某日，
    在花蓮縣瑞穗鄉○○路91號住處，以1千元價格，販賣安非
    他命予丁○○，因認被告涉犯毒品危害防制條例第4條第2項
    之販賣第二級毒品罪，且與本案已起訴之被告販賣第二級毒
    品安非他命予丙○○之事實係屬集合犯之一罪，為本案起訴
    效力所及，應併予審理等語。
二、惟查，上開移送併辦所指被告販賣安非他命予丁○○之時間
    ，係在96年5月下旬至6月初某日，距本案被告販賣安非他命
    予丙○○之時間係在96年3月間某日，其間相隔3至4個月之
    久，難認係在密切接近之時間所實行，依上引最高法院判決
    意旨，與本案經起訴而論罪之事實，自無何集合犯可言，乃
    非起訴效力所及，且未據起訴，本院自無從併予審理，應退
    回該署另為適法之處理，併此說明。
據上論斷，應依刑事訴訟法第369條第1項前段、第364條、第299
條第1項前段，毒品危害防制條例第4條第2項、第19條第1項，刑
法第11條前段、第47條第1項，判決如主文。
本案經檢察官乙○○到庭執行職務。
中    華    民    國    97    年    3     月    27    日
                  刑事庭審判長法  官  謝志揚
                              法  官  林慶煙
                              法  官  許仕楓
以上正本證明與原本無異。
如不服本判決，應於送達後10日內，向本院提出上訴狀，其未敘
理由者，並應於提出上訴狀後10日內向本院補提理由狀 (須附繕
本)。
                              書記官  吳家瑩
中    華    民    國    97    年    3     月    27    日
附錄  本判決論罪科刑法條
毒品危害防制條例第4條第2項
製造、運輸、販賣第二級毒品者，處無期徒刑或7年以上有期徒
刑，得併科新臺幣7百萬元以下罰金。


司法院資訊處製作；財團法人民間司法改革基金會備份。
